臺灣臺中地方法院臺中簡易庭民事判決
110年度中簡字第3507號
原      告  劉昭村  
被      告  楊惠丞  



上列被告因妨害名譽案件（案號：110年度易字第458號），經原
告提起刑事附帶民事訴訟請求損害賠償（案號：110年度附民字
第332號），由本院刑事庭裁定移送前來，經本院於民國111年6
月21日言詞辯論終結，判決如下：
    主    文
被告應給付原告新臺幣10,000元，及自民國110年4月17日起至清
償日止，按年息百分之五計算之利息。
原告其餘之訴駁回。
本判決原告勝訴部分得假執行。
    事 實 及 理 由
壹、程序事項
一、按不變更訴訟標的，而補充或更正事實上或法律上之陳述者
    ，非為訴之變更或追加；簡易訴訟程序，除本章別有規定外
    ，仍適用第一章通常訴訟程序之規定；民事訴訟法第256條
    、第436條第2項定有明文。本件原告起訴聲明第一項請求被
    告給付新臺幣（下同）20萬元，及自民國108年12月18日起
    至清償日止，按年息5％計算之利息，嗣於111年1月7日言詞
    辯論期日當庭更正利息部分為自起訴狀繕本送達翌日起至清
    償日止，按年息5％計算之利息。核原告前開訴之聲明之變更
    ，符合前揭規定，自應准許。
二、本件被告未於言詞辯論期日到場，核無民事訴訟法第386 條
    各款所列情形，爰依原告之聲請，由其一造辯論而為判決。
貳、實體事項　　
一、原告主張：兩造前有糾紛，被告自108年12月至109年8月間
    陸續基於公然侮辱、散布文字誹謗之犯意，於附表所示時間
    ，連結網際網路，以其所使用之社群網站臉書帳號「楊惠丞
    」，在原告所申請臉書帳號「昭村」所發佈張貼未設有閱覽
    權限而不特定多數人得以共見共聞之貼文下方留言欄，接續
    張貼如附表編號1至編號4所示內容文字，以及在「我是太平
    人」粉絲專頁，張貼未設有閱覽權限而不特定多數人得以共
    見共聞如附表編號5所示內容文字，供不特定多數人閱覽，
    而以如附表編號3、編號4所示「下三白」文字公然辱罵原告
    ，足以貶損原告之人格及名譽，且指述如附表所示內容，係
    原告設計假帳號「盧晏苹」後，自己罵自己後提告、誣陷人
    ，及偷用照片剪輯、自導自演後告人等不實內容之言論，據
    以指摘、傳述足以毀損原告名譽之事。被告甚至將上開不實
    言論、資訊，散步到原告所參加之公益團體和社團法人單位
    ，導致社團的會兄會姊在認識原告前就聽聞上開不實謠言，
    更因被告的詆毀傷害，導致原告隔年被社團法人排除幹部職
    務名額，被要求在此官司結果出來之前盡量不要在社群網站
    公開原告在國際同濟會相關活動資訊，致使原告在社福單位
    的聲譽受到影響，身心飽受傷害，爰依侵權行為之法律關係
    提起本件訴訟，訴請被告賠償非財產上損害等語。並聲明：
    ①被告應給付原告20萬元，及自起訴狀繕本送達翌日起至清
    償日止，按年息5％計算之利息。②願供擔保，請准宣告假執
    行。
二、被告未於言詞辯論期日到場，惟據其提出書狀陳稱略以：刑
    事一審判決有違誤等語。
三、得心證之理由
  ㈠按刑事訴訟判決所認定之事實，固非當然有拘束民事訴訟判
    決之效力，但民事法院調查刑事訴訟原有之證據，而斟酌其
    結果以判斷事實之真偽，並於判決內記明其得心證之理由，
    即非法所不許（最高法院49年臺上字第929 號判例意旨參照
    ），故本院自得調查刑事訴訟中原有之證據，斟酌其結果以
    判斷其事實。原告主張被告於附表所示之時、地，指摘、傳
    述足以毀損原告名譽之事之事實，業據其提出手機螢幕截圖
    數張為證（見附民卷第11-13頁），及卷附臺灣臺中地方檢
    察署檢察官109年度偵字第16594號起訴書、本院刑事庭110
    年度易字第458號、110年度上易字第974號刑事判決可參（
    見本院卷第15-39頁及第117-135頁），並經本院依職權調閱
    上開案號之刑事卷宗（含偵查卷）核閱無訛。而被告因本件
    妨害名譽犯行，經本院刑事庭審理後認被告犯散布文字誹謗
    罪，處拘役50日，如易科罰金，以新台幣1,000元折算1日；
    嗣經被告不服提起上訴，經臺灣高等法院臺中分院上訴駁回
    後確定，有上開刑事判決書附卷可佐，依本院證據調查之結
    果，堪信原告主張之事實為真正。
　㈡按因故意或過失，不法侵害他人之權利者，負損害賠償責任
    ，民法第184條第1項前段定有明文。又不法侵害他人之身體
    、健康、名譽、自由、信用、隱私、貞操，或不法侵害其他
    人格法益而情節重大者，被害人雖非財產上之損害，亦得請
    求賠償相當之金額，民法第195條第1項前段定有明文。次按
    言論自由為人民之基本權利，有實現個人自我、促進民主發
    展、呈現多元意見、維護人性尊嚴等多重功能，保障言論自
    由乃促進多元社會正常發展，實現民主社會應有價值，不可
    或缺之手段。至於名譽權旨在維護個人主體性及人格之完整
    性，為實現人性尊嚴所必要，二者之重要性固難分軒輊，在
    法的實現過程中，應力求其二者保障之平衡。故侵害名譽權
    而應負侵權行為損害賠償責任者，須以行為人意圖散布於眾
    ，故意或過失詆毀他人名譽為必要，蓋如此始有使他人之名
    譽在社會之評價受到貶損之虞（參照高法院99年度台上字第
    1664號裁判要旨）。而稱名譽者，指人在社會上評價，通常
    指其人格在社會生活上所受的尊重。是稱侵害名譽者，指以
    言語、文字、漫畫或其他貶損他人在社會上的評價，使其受
    到憎惡、蔑視、侮辱、嘲笑、不齒與其往來。此即名譽之受
    侵害必有使人在社會上的評價之低落之程度，始足當之。是
    以，以言語、文字方式為侵害之方式，須達具體指謫他方，
    始達他人社會上的評價之低落之程度。而民事損害賠償責任
    與刑法上之犯罪，兩者立法目的有別，法益保護之範圍，亦
    有不同，民事上損害賠償責任之成立，與刑事上犯罪之構成
    無必然之關係，此即民事責任之成立，不以行為人主觀上存
    有犯意為必要，同以個人名譽法益之保護，於民事責任之成
    立，自不以存有刑法主觀犯意為必要。本件被告在原告所申
    請臉書帳號「昭村」所發佈張貼未設有閱覽權限而不特定多
    數人得以共見共聞之貼文下方留言欄，以文字接續張貼散布
    如附表一編號3、編號4所示內容文字，而以「下三白」文字
    辱罵原告，有臉書網頁擷取照片可稽（見偵卷第61頁），足
    認被告以上開方式公然侮辱原告，使名譽權受有損害。另被
    告在原告所申請臉書帳號「昭村」所發佈張貼未設有閱覽權
    限而不特定多數人得以共見共聞之貼文下方留言欄，接續張
    貼散布如附表編號1至編號4所示，以及在「我是太平人」粉
    絲專頁，張貼未設有閱覽權限而不特定多數人得以共見共聞
    如附表編號5所示，乃指原告設計假帳號「盧晏苹」後，自
    己罵自己後提告、誣陷人，及偷用照片剪輯、自導自演後告
    人等不實內容之言論，指摘、傳述足以毀損原告名譽之事，
    而構成散布文字誹謗罪。查被告前揭指述之言語內容，係公
    開並具體指摘原告，已足使原告在社會上評價，受到貶損，
    而達於低落之程度，顯已不法侵害原告之名譽。再本件被告
    以上開侮辱、誹謗言語貶損原告名譽，致原告精神上遭受難
    堪痛苦，原告所受損害與被告之行為間，具有相當因果關係
    ，被告應成立民法第184條第1項前段之侵權行為。被告既具
    上開侵權行為，其就原告因此所受之非財產上損害，自應負
    賠償責任，從而，原告依民法第195條第1項前段規定，請求
    被告應賠償精神慰撫金，即屬正當。
  ㈢再按名譽被侵害者雖許被害人請求以金錢賠償，但其損失原
    非如財產損失之有價額可以計算，究竟如何始認為相當，自
    得由法院斟酌情形定其數額；名譽被侵害者，關於非財產上
    之損害，加害人雖亦負賠償責任，但以相當之金額為限，民
    法第195條第1項定有明文，所謂相當，自應以實際加害情形
    與其名譽影響是否重大，及被害者之身分地位與加害人經濟
    狀況等關係定之（最高法院19年上字第1613號、47年台上字
    第1221號判例要旨參照）。又按慰撫金之賠償須以人格權遭
    遇侵害，使精神上受有痛苦為必要，其核給之標準固與財產
    上損害之計算不同，然非不可斟酌雙方身分資力與加害程度
    ，及其他各種情形核定相當之數額（參照最高法院51年度台
    上字第223號判例意旨）。本院審酌被告言論內容對原告所
    造成之難堪痛苦，衡以原告為大學畢業，從事服務業，月收
    入約3萬多元，又其名下之不動產、薪資所得及財產情形，
    據原告於本院審理時陳明在卷；被告係大學肄業，名下有不
    動產、汽車及薪資所得等情，復有兩造之稅務電子閘門財產
    調件明細表可稽（附於本院卷第116頁及卷末證物袋）。本
    院並考量被告所為侮辱及誹謗之侵害行為之手段、原告因本
    件所遭受之精神上痛苦等情，認為原告請求精神上損害賠償
    20萬元，顯屬過高，其就被告誹謗之侵害所致之精神上損害
    ，總計應為10,000元為適當；逾此數額之請求，不予准許。
  ㈣末按給付有確定期限者，債務人自期限屆滿時起，負遲延責
    任；給付無確定期限者，債務人於債權人得請求給付時，經
    其催告而未為給付，自受催告時起，負遲延責任。其經債權
    人起訴而送達訴狀，或依督促程序送達支付命令，或為其他
    相類之行為者，與催告有同一之效力，民法第229 條第1 項
    、第2 項分別定有明文。又按遲延之債務，以支付金錢為標
    的者，債權人得請求依法定利率計算之遲延利息。但約定利
    率較高者，仍從其約定利率；應付利息之債務，其利率未經
    約定，亦無法律可據者，週年利率為百分之5，民法第233條
    第1 項、第203 條亦分別明定。查原告對被告之侵權行為損
    害賠償債權，核屬無確定期限之給付，既經原告提起本件民
    事訴訟，且刑事附帶民事起訴狀繕本於110年4月16日合法送
    達被告（送達證書見附民卷第15頁），則原告請求被告自起
    訴狀繕本送達被告之翌日即110年4月17日起至清償日止，按
    週年利率百分之5計算之遲延利息，核無不合，應予准許。
四、綜上所述，原告依侵權行為之法律關係，請求被告給付10,0
    00元，及自110年4月17日起至清償日止，按年息百分之5計
    算之利息，為有理由，應予准許。逾此部分之請求，則屬無
    據，應予駁回。
五、本件事證已臻明確，兩造其餘攻擊防禦方法及所舉證據，經
    審酌結果，與本件判決結論均無影響，爰不一一論述，附此
    敘明。
六、本件原告勝訴部分，係就民事訴訟法第427條第2項第12款訴
    訟適用簡易程序為被告敗訴之判決，爰依民事訴訟法第389
    條第1項第3款規定，依職權宣告假執行。原告雖陳明請准宣
    告假執行，不過係促使本院發動職權為假執行之宣告，本院
    就原告此部分聲請無庸為准駁之諭知。
七、本件原告係於刑事訴訟程序提起民事訴訟，經本院刑事庭裁
    定移送前來，依刑事訴訟法第504條第1項規定，無庸繳納裁
    判費，且本件訴訟繫屬期間亦未增生訴訟費用事項，故無訴
    訟費用負擔問題，併予敘明。 
中　　華　　民　　國　　111 　年　　7 　　月　　26　　日
                        灣臺中地方法院臺中簡易庭
                                  法　官　張清洲
附表：
編號 時間 臉書帳號 張貼內容 張貼處 臉書網頁擷取照片卷頁 1  109年1月2日 楊惠丞 劉昭村，你還在說謊，盧晏萍是你的帳號，自己罵自己，然後再到地檢書提告，利用我們沒有收到信，檢察官只是運用公權力找人說清楚。劉昭村把你的良民證刊出來，看誰才是有問題。 臉書帳號「昭村」所公開發佈張貼貼文下方之留言欄 見偵查卷第109頁、原審卷㈠第85頁 2  109年1月18日 楊惠丞 你告人的目的不是為了公平正義，而是用這種求償方式向人索討金錢!什麼「是」（楊惠丞誤繕為「事」）種族歧視，臉皮厚，然後呢?用一個假臉書資料，然後收集我的個資，還收集錯誤!難怪老一輩說，男的身高與心胸一樣高! 同上 見偵查卷第61頁、原審卷㈠第93頁 3  109年1月18日 楊惠丞 原來是你設計的假帳號，來誣陷人，目的就是要坑錢，還要求法院民事求償，只是法院不認同，這份求償書我還收著，這種告人就可以求償的卑鄙方法只有你，原來你到處收集很多人個資，不然怎麼知道誰是誰！自導自演！難怪下三白，相由心生！ 同上 見偵查卷第61頁、原審卷㈠第93頁 4  109年1月18日 楊惠丞 阿陸仔，是你偷剪輯照片貼來的！而且你是不會說台語的大陸人吧~阿陸仔是指大陸人的台語簡稱！不要人家看你眼！就以為人家在瞪你！人家在笑！就以為人家在取笑你！這麼玻璃心，是要這麼坑！我如果要講你！根本不需要用別人的照片假帳號！你既然都知道是誰！那表示你早就收集好很多人的照片，自導自演，別在騙了，不然你怎麼會被關那50天，因為我又不是你第一個被告，之前還有那個豆腐雞吧！下三白 同上 見偵查卷第61頁、原審卷㈠第93頁 5  109年1月19日 楊惠丞 劉昭村偷用照片剪輯，告人，自導自演，收集照片剪輯 到法院告人，然後向人提出民事求償沒成功，結果被判50天拘役，現在又在臉書用別人的照片誣陷給我，調查人家的私事，提供不實資料給檢察官，用自導自演的言論誣陷，在公開的社群媒體散佈不實言論資料，扮成受害者的樣子，原來偷帳號的人你認識， 你不講我還真的不知道。誣陷人告人真的只是為了要向人求償拿錢！ 「我是太平人」粉絲專頁（起訴書原載社團法人國際同濟會台灣總會粉絲專頁，應予更正） 見偵查卷第65頁 
以上為正本係照原本作成。
如不服本判決，應於送達後20日內，向本院提出上訴狀並表明上
訴理由，如於本判決宣示後送達前提起上訴者，應於判決送達後
20日內補提上訴理由書（須附繕本）。如委任律師提起上訴者，
應一併繳納上訴審裁判費。
中　　華　　民　　國　　111 　年　　7 　　月　　26　　日
                                  書記官  陳慧津